【裁判字號】    98,訴,459
【裁判日期】    980331
【裁判案由】    違反毒品危害防制條例
【裁判全文】
臺灣彰化地方法院刑事判決               98年度訴字第459號
公  訴  人  臺灣彰化地方法院檢察署檢察官
被      告  甲○○
上列被告因違反毒品危害防制條例案件，經檢察官提起公訴（98
年度毒偵字第251號），本院依簡式審判程序審理，判決如下：
    主  文
甲○○施用第一級毒品，累犯，處有期徒刑捌月，扣案之注射針
筒壹支、止血帶壹條均沒收；又施用第二級毒品，累犯，處有期
徒刑肆月，扣案之吸食器壹個沒收。應執行有期徒刑拾月，扣案
之注射針筒壹支、止血帶壹條、吸食器壹個均沒收。
    犯罪事實
一、甲○○前於民國94年間因施用毒品案件，經本院以94年度訴
    字第2103號刑事判決判處有期徒刑10月確定，又因搶奪案件
    ，經本院以95年度訴字第251 號刑事判決判處有期徒刑1 年
    確定，上開2 案嗣經本院依中華民國96年罪犯減刑條例以96
    年度聲減字第560 號裁定，分別減為有期徒刑5 月、6 月，
    應執行有期徒刑10月又15日確定，而於96年7 月16日縮刑期
    滿執行完畢。又因施用毒品案件，經本院以90年度毒聲字第
    1826號裁定送觀察、勒戒後，認有繼續施用毒品之傾向，再
    經本院以90年度毒聲字第2138號裁定令入戒治處所施以強制
    戒治1 年，因執行成效良好認無繼續戒治必要，由本院以90
    年度毒聲字第4033號裁定停止戒治，於90年11月19日停止其
    處分出所，所餘戒治期間並付保護管束，迄於91年5 月23日
    保護管束期滿未經撤銷而視為執行完畢釋放。詎仍不知悔改
    ，明知海洛因、甲基安非他命業經公告列為毒品危害防制條
    例第2 條第2 項所列管之第一、二級毒品，不得非法持有、
    施用，竟基於施用第1 級毒品海洛因之犯意，於98年1 月20
    日凌晨2 時許，在彰化縣彰化市○○路○ 段110 巷12號友人
    住處內，以將海洛因粉末摻水混合後再以針筒注射之方式，
    施用第一級毒品海洛因1 次；復基於施用第二級毒品甲基安
    非他命之犯意，於同日凌晨2 時30分許，在上址以將甲基安
    非他命晶體置於玻璃球吸食器上，其下用火燒烤並吸食其霧
    化氣體之方式，施用第二級毒品甲基安非他命1 次。嗣於同
    年1 月20日上午7 時20分許，為警持本院核發之搜索票，在
    上址執行搜索勤務時查獲，當場扣得注射針筒1 支、止血帶
    1 條、吸食器1 個及與本案無關之夾鏈袋4 個、海洛因4 包
    （共計毛重20.5公克）、帳單2 張、電話聯絡單1 張、行動
    電話4 支等物（上開物品除夾鏈袋外，均未扣存本案，甲○
    ○另涉違反毒品危害防制條例案件另經本院98年度訴字第
    491 號審理中）。嗣經警採集其尿液送驗後，結果呈嗎啡及
    甲基安非他命陽性反應，始查悉上情。
二、案經彰化縣警察局彰化分局報請臺灣彰化地方法院檢察署檢
    察官偵查起訴。
    理  由
一、本件被告所犯係死刑、無期徒刑、最輕本刑為3 年以上有期
    徒刑以外之罪，其於準備程序就前揭被訴事實為有罪之陳述
    ，經受命法官告知簡式審判程序之旨，並聽取其與公訴人之
    意見後，本院認無不得或不宜改依簡式審判程序進行之處，
    爰依刑事訴訟法第273 條之1 第1 項、第284 條之1 ，裁定
    本案由受命法官獨任進行簡式審判程序，合先敘明。
二、上揭犯罪事實，業經被告於警、偵訊及本院審理時（參見本
    院98年3 月19日審判筆錄）坦承不諱，且其於98年1 月20日
    （對照認證單誤載為97年1 月20日）為警查獲時所採驗之尿
    液，經臺灣彰化地方法院檢察署委託警方送請詮昕科技股份
    有限公司檢驗結果，確呈嗎啡及甲基安非他命陽性反應，此
    有彰化縣警察局彰化分局委託鑑驗尿液代號與真實姓名對照
    認證單及該公司98年2 月6 日編號00000000號濫用藥物尿液
    檢驗報告各1 紙附卷可稽。參諸醫學臨床實驗及根據英國藥
    學會出版之文獻Clarke's Isolation and Identification
    of Drugs乙書第293 頁載：海洛因經注射入人體後，在體內
    迅速水解成6-Monoacety I morphine，再緩緩繼續水解成嗎
    啡，然後再循嗎啡之代謝方式排出，同書第431 頁至第432
    頁並載有：嗎啡經注射入人體後，約50％以上於8 小時內自
    尿中排出，至24小時排出約90％，但48小時後仍有微量可檢
    出等語。此外，按通常健康成人一次注射嗎啡15公絲，而以
    現行採用蟻醛酸試液及鉬鋑銨酸試液檢檢驗其尿液時，注射
    後8 小時內所排尿液易於檢出；8 小時至24小時，視其取尿
    時間及尿量多寡，可能檢出；至24小時以後所排之尿液，用
    上述方法已難檢出，亦據行政院衛生署藥物食品檢驗局73年
    11月30日（73）藥檢壹字第030221號函釋明確；又甲基安非
    他命經口服投與後，約70％於24小時內可自尿液中排出，又
    其尿液內含甲基安非他命成分之檢出，與投與甲基安非它命
    的量、個人體質、檢驗儀器之精密度有關，通常採尿化驗是
    否呈陽性反應，應以投與後24小時內所採者為宜，此亦有行
    政院衛生署藥物食品檢驗局（80）藥檢壹字第4529號函可查
    。是依上開說明，佐以被告前揭尿液檢驗報告及扣案之注射
    針筒1 支、止血帶1 條、吸食器1 個，足徵被告前開施用第
    一級毒品海洛因及第二級毒品甲基安非他命之自白核與事實
    相符，堪可採為論罪科刑之依據。
三、另按施用第一、二級毒品為犯罪行為，毒品危害防制條例第
    10 條 定有處罰明文。故施用第1 、2 級毒品者，依前揭規
    定本應科以刑罰。惟基於刑事政策，對合於一定條件之施用
    者，則依同條例第20條、第23條之規定，施以觀察、勒戒及
    強制戒治之保安處分。毒品危害防制條例於92年7 月9 日修
    正公布，自93年1 月9 日施行，其中第20條、第23條將施用
    毒品之刑事處遇程序，區分為「初犯」及「5 年內再犯」、
    「5 年後再犯」。依其立法理由之說明：「初犯」，經觀察
    、勒戒或強制戒治後，應為不起訴處分或不付審理之裁定；
    經觀察、勒戒或強制戒治執行完畢釋放後，「5 年內再犯」
    者，因其再犯率甚高，原實施之觀察、勒戒及強制戒治既已
    無法收其實效，爰依法追訴或裁定交付審理。至於經觀察、
    勒戒或強制戒治執行完畢釋放後，「5 年後再犯」者，前所
    實施之觀察、勒戒或強制戒治已足以遮斷其施用毒品之毒癮
    ，為期自新及協助其斷除毒癮，仍適用「初犯」規定，先經
    觀察、勒戒或強制戒治之程序。從而依修正後之規定，僅限
    於「初犯」及「5 年後再犯」2 種情形，始應先經觀察、勒
    戒或強制戒治程序。倘被告於5 年內已再犯，經依法追訴處
    罰，縱其第3 次（或第3 次以上）再度施用毒品之時間，在
    初犯經觀察、勒戒或強制戒治執行完畢釋放5 年以後，已不
    合於「5 年後再犯」之規定，且因已於「5 年內再犯」，顯
    見其再犯率甚高，原實施觀察、勒戒或強制戒治，已無法收
    其實效，即應依該條例第10條處罰（最高法院95年度第7 次
    刑事庭會議決議、最高法院97年度第5 次刑事庭會議決議要
    旨參照）。經查，被告前因施用毒品案件，經本院以90年度
    毒聲字第1826號裁定送觀察、勒戒後，認有繼續施用毒品之
    傾向，再經本院以90年度毒聲字第2138號裁定令入戒治處所
    施以強制戒治1 年，因執行成效良好認無繼續戒治必要，由
    本院以90年度毒聲字第4033號裁定停止戒治，於90年11月19
    日停止其處分出所，所餘戒治期間並付保護管束，迄於91年
    5 月23日保護管束期滿未經撤銷而視為執行完畢釋放；復於
    前揭強制戒治執行完畢釋放5 年內，於94年間因施用毒品案
    件，經本院判處有期徒刑確定等情，有臺灣高等法院被告前
    案紀錄表、臺灣彰化地方法院檢察署刑案資料查註紀錄表各
    1 份附卷可參。被告前既曾因施用毒品案件，經觀察、勒戒
    及強制戒治後，復於強制戒治執行完畢釋放後5 年內，再犯
    施用毒品罪，且經法院判處罪刑，嗣後業經確定，被告於犯
    罪事實欄一所示時間再度施用海洛因之犯行等情，即非屬毒
    品危害防制條例第20條第3 項所定「5 年後再犯」之情形，
    檢察官逕行起訴，要無不合。依前開說明，本案被告上開所
    為，係於上揭強制戒治執行完畢釋放後5 年內，再犯施用毒
    品罪，且經法院判處罪刑後，再度犯本案之毒品危害防制條
    例第10條之施用第1 、2 級毒品罪，本案事證明確，被告上
    開犯行，洵堪認定。
四、查海洛因、甲基安非他命為毒品危害防制條例第2 條第2 項
    所明定之第一、二級毒品。是核被告前揭所為，係犯同條例
    第10條第1 項之施用第一級毒品罪及同條例第2 項之施用第
    二級毒品罪。被告於此期間內持有各該級毒品並進而施用，
    其持有之低度行為應為施用之高度行為所吸收，均不另論持
    有毒品之罪。其所犯上開施用第一、二級毒品2 罪間，犯意
    各別，行為互殊，應予分論併罰。又被告前於94年間因施用
    毒品案件，經本院以94年度訴字第2103號刑事判決判處有期
    徒刑10月確定，又因搶奪案件，經本院以95年度訴字第251
    號刑事判決判處有期徒刑1 年確定，上開2 案嗣經本院依中
    華民國96年罪犯減刑條例以96年度聲減字第560 號裁定，分
    別減為有期徒刑5 月、6 月，應執行有期徒刑10月又15日確
    定，而於96年7 月16日縮刑期滿執行完畢等情，有臺灣高等
    法院被告前案紀錄表及臺灣彰化地方法院檢察署刑案資料查
    註紀錄表各1 份在卷可按，其於有期徒刑執行完畢後5 年內
    ，故意再犯本件最重本刑為有期徒刑以上之2 罪，為累犯，
    均應依刑法第47條第1 項之規定，加重其刑。爰審酌被告前
    有施用毒品之不良素行，歷經觀察、勒戒及強制戒治程序後
    ，仍未能徹底戒絕毒品，顯見意志不堅，有失政府制定毒品
    危害防制條例之立法美意，本不宜寬貸，惟念其施用毒品乃
    自戕一己之身體健康，尚未害及他人，且犯後始終坦承犯行
    ，暨其智識程度、生活狀況等一切情狀，分別量處如主文所
    示之刑，並定其應執行之刑，以示懲戒。扣案之注射針筒1
    支、止血帶1 條、吸食器1 個，均為被告所有，供其於98年
    1 月20日分別施用第一、二級毒品所用之物，業據被告於本
    院審理時供承在卷（詳見本院98年3 月19日審判筆錄），爰
    均依刑法第38條第1 項第2 款之規定，併予宣告沒收。另被
    告為警查獲時所扣得之海洛因4 包（共計毛重20.5公克）、
    帳單2 張、電話聯絡單1 張、行動電話4 支等物，與本件施
    用海洛因、甲基安非他命之犯行無涉，參以被告因涉犯販賣
    毒品罪嫌而於本院另案審理中，上述物品亦可能為證明另案
    犯罪之證物；又夾鏈袋4 個係被告前次施用剩餘，亦與本案
    無關，本院衡酌被告既坦認施用毒品之犯行，就應沒收之物
    當無隱諱之理，是本件爰不就上揭物品宣告沒收銷燬之，併
    此敘明。
據上論斷，應依刑事訴訟法第273 條之1 第1 項、第299 條第1
項前段，毒品危害防制條例第10條第1 項、第2 項，刑法第11條
前段、第47條第1 項、第51條第5 款、第38條第1 項第2 款，判
決如主文。
本案經檢察官張聖傳到庭執行職務。
中    華    民    國    98    年    3     月    31    日
                  刑事第七庭    法  官  胡宜如
以上正本證明與原本無異。
如不服本判決應於收受判決後10日內向本院提出上訴書狀，並應
敘述具體理由。其未敘述上訴理由者，應於上訴期間屆滿後20日
內向本院補提理由書（均須按他造當事人之人數附繕本）「切勿
逕送上級法院」。
中    華    民    國    98    年    3     月    31    日
                                書記官  林淑文
附錄本案論罪科刑法條：
毒品危害防制條例第10條
施用第一級毒品者，處 6 月以上 5 年以下有期徒刑。
施用第二級毒品者，處 3 年以下有期徒刑。


司法院資訊處製作；財團法人民間司法改革基金會備份。
